【裁判字號】    98,聲,370
【裁判日期】    981130
【裁判案由】    解任清算人
【裁判全文】
臺灣臺中地方法院民事裁定  98年度聲字第370號
聲  請  人  丙○○
相  對  人  乙○○
                        號3樓.
            丁○○
            甲○○
共同代理人  張智宏律師
複  代理人  李國源律師
上聲請人聲請解任通順食品工業股份有限公司清算人事件，本院
裁定如下：
    主    文
相對人乙○○、丁○○、甲○○之通順食品工業股份有限公司清
算人職務應予解任。
聲請程序費用由相對人負擔。
    理    由
一、聲請意旨略以：相對人前呈報就任為通順食品股份有限公司
    （下稱通順公司）之清算人，經本院以民國（下同）98年1
    月23日中院彥民厥字97司404字第008561號函准予備查。惟
    相對人丁○○、甲○○原即未實際參與通順公司之經營，通
    順公司開始清算程序後，亦未實際辦理通順公司任何清算事
    務，致通順公司所有清算事務均由相對人乙○○一人獨斷、
    獨攬，而相對人乙○○於呈報就任通順公司清算人後，一再
    為下列枉顧通順公司全體股東合法權益之行為：
    (一)於98年4月30日函告各股東稱：「為圓滿解決本公司帳務
      ，土地、房屋產權糾紛，鄙人擬以新台幣壹元概括承購本
      公司債權、債務及繳納土地增值稅，爾後以全體股東及全
      部清算人名義將上述財產全部捐贈，第一優先目標『財團
      法人永年社會慈善基金會』，第二目標為『清水觀音廟』
      ，第三目標『大甲媽祖廟』」云云，足見相對人乙○○一
      方面有意將通順公司之財產作價新台幣（下同）一元，另
      一方面欲將財產任意處分於第三人，顯然置通順公司全體
      股東之合法權益於不顧。
    (二)98年5月2日在未經通順公司全體股東同意下，竟以通順公
      司全體股東代表人之名義，發函關係人，表示欲將毫無依
      據之所謂「王永芳、王建銘等以『股東往來』科目掏空公
      司資金2489萬9000元」之債權，逕行列入公司債權，再由
      相對人乙○○利用擔任清算人之關係人收文、配合辦理，
      足見相對人乙○○利用擔任通順公司清算人之機關，一人
      獨攬，自行其是，置合法法律程序於不顧。
    (三)後相對人乙○○復利用執行通順公司清算人職務之便，逕
      將通順公司之資產出租予由乙○○擔任負責人之第三人建
      順煉鋼股份有限公司（下稱建順公司），租期至106年12
      月31日止，且於標售通順公司不動產之「公開標售土地建
      物公告」上，記載「本標售案得標者除支付不動產價金外
      ，需另負擔償還股東墊款新台幣24,899,000元及機器設備
      出售損失新台幣6,000, 000元，合計新台幣30, 899,000
      元支付本公司」等語，刻意阻撓通順公司資產之標售及通
      順公司清算事務之進行。
    (四)98年5月4日，相對人乙○○復來函表示，逕將通順公司97
      年度盈餘壹佰餘萬元，以發給車馬費及酬勞之名義，分別
      給付相對人丁○○、甲○○及監察人王淑媚等各20萬元，
      給付案外人洪啟昭（建順煉鋼廠長）、林昌田（通順產業
      廠長）、戊○○（建順煉鋼主任）各6萬元，違法處分通
      順公司之財產。
    (五)相對人嗣於98年7月30日召開通順公司98年度第一次股東
      會，仍拒不改選通順公司清算人，並拒不依法定程序檢查
      公司財產情形、造具財務報表及財產目錄、送經監察人審
      查、提請股東會承認，足見相對人顯無辦理清算事務之意
      願及能力，且於該次股東會中，就乙○○所提處分通順公
      司資產之方案，有高達62.51%之股東表示不同意，詎乙○○竟旋於98年8月4日為買賣通順公司不動產契稅之申報、
      於同年月17日申請買賣通順公司土地之移轉現值申報，而
      該買賣之相對人均為乙○○擔任負責人之通順投資股份有
      限公司，嗣於98年9月8日方撤回上開申報。
    聲請人係通順公司公司之股東，持有股份3,564股，占全部
    股數28,000股之12.7%，爰依公司法第323條第2項規定，聲
    請解任相對人乙○○、甲○○、丁○○之清算人職務等語。
二、相對人則以:相對人於98年2月20日公告之通順公司資產標售
    條件，係經過通順公司股東會通過之決議，而相對人乙○○
    於98年4月30日致通順公司股東之函文內容，係因通順公司
    股東對公司帳務及名下土地、房屋之處理各執己見，為平息
    家族紛爭，故而以該函文提出個人建議方案，以供通順公司
    全體股東參酌，准否仍待股東全體同意。再乙○○在98年5
    月2日函文中將王永芳、王建銘以『股東往來』科目列入公
    司債權部分，係依據育嘉聯合會計師事務所於96年10月12日
    所制作通順公司協議程序執行報告而來，並非毫無根據，且
    係對各股東有利之行為。另，有關將通順公司將廠房及現有
    設備出租予建順公司部分，乃通順公司於96年12月22日96年
    度第3次股東臨時會決議通過，建順公司承租後未使用該廠
    房，此乃建順公司自身問題，應與通順公司及相對人是否適
    任清算人無關。至乙○○於98 年5月4日函表示將通順公司
    97年度盈餘壹佰餘萬元，除建議發給車馬費及酬勞予丁○○
    、甲○○、王淑媚、洪啟昭、林昌田、戊○○等人外，並說
    明請各股東10內回函表示是否贊成該提案，足見該函僅在徵
    詢通順公司各股東之意見，且事後亦經通順公司過半數股東
    同意該發放酬勞方案，乙○○就上開盈餘之給付方式應無瑕
    疵。基上，相對人自擔任通順公司清算人以來，均依法執行
    清算人職務，並無罔顧法令及全體股東權益之行為等語。
三、按法院因監察人或繼續一年以上持有已發行股份總數百分之
    三以上股份股東之聲請，得將清算人解任，公司法第323條
    第2項定有明文。
四、經查：通順公司於97年6月27日經本院以97年度司字第48號
    裁定解散後，經相對人提出董事會會議紀錄等相關資料向本
    院呈報清算人，經本院於98年1月23日以中院彥民厥字97司
    404字第008561號函准予備查，業經調閱本院97年度司字第
    404號卷查核屬實。又相對人就任通順公司清算人後，相對
    人丁○○為相對人乙○○之胞妹，相對人甲○○則為相對人
    乙○○之女，相對人丁○○、甲○○均未實際進行通順公司
    清算事務，有關通順公司清算事務均由相對人乙○○一人進
    行，而相對人乙○○先後於98年4月30日、98年5月4日發函
    通順公司各股東為前述處分通順公司財產方式之表示，均為
    相對人所不爭執，僅以各該處分方式均經股東同意為辯。然
    查，除聲請人外，通順公司其餘股東王永芳、王吳嬌妹、王
    建銘、王建德亦均具狀陳明相對人有賤價處分通順公司資產
    、阻礙清算事務進行、將通順公司資產轉入私囊等情事、希
    能解任相對人之清算人職務等語。按之通順公司乃係家族公
    司，聲請人與王永芳、王吳嬌妹、王建銘、王建德之股份合
    計13,459股，占通順公司股份比例達48.07%，而除聲請人與
    王永芳、王吳嬌妹、王建銘、王建德外，其餘股東均屬與相
    對人乙○○為至親或利害相同者，則相對人辯稱將通順公司
    不動產長期出租或作價1元處分予相對人乙○○任負責人之
    建順公司，並將通順公司之盈餘分派予未實際處理清算事務
    之清算人（即相對人丁○○、甲○○）、監察人及在相對人
    乙○○另經營之建順公司任職之員工洪啟昭等人，顯係相對
    人乙○○挾掌控通順公司逾50%股份之有利地位所為決議，
    已損及其餘股份合計未逾50%股東之股東權益，且相對人乙○○就任後，於標售通順公司不動產時，於「公開標售土地
    建物公告」上記載之標售條件，除要求得標者需支付不動產
    價金外，另需負擔償還股東墊款及機器設備出售損失合計3
    千餘萬元之條件，其以嚴苛、不合理之條件阻礙應買人之應
    買意願、以延宕清算事務進行之企圖甚明，參照相對人乙○○照於通順公司98年7月30日召開股東會後，旋為將通順公
    司不動產出售予於相對人乙○○擔任負責人之通順投資股份
    有限公司之契稅及土地移轉現值之申報，上開申報後雖經撤
    回，然相對人乙○○有將通順公司資產納為己有之意圖亦已
    甚明，其有阻撓通順公司資產之標售及清算事務進行之意圖
    ，並有損害通順公司少數股東權益之舉，應屬無疑，而聲請
    人持有通順公司股份3,564股，占通順公司股份比例達12.72
    %，則聲請人依公司法第323條第2項規定，聲請解任相對人
    之清算人職務，於法即屬有據，應予准許。至相對人之清算
    人職務經解任後，應依公司法第322條第1項但書規定另選清
    算人，在無不能依公司法第322條第1項但書規定另選清算人
    之情事下，尚不得由法院逕予選派，附此敘明。
五、依非訟事件法第21條第2項、民事訴訟法第95條、第78條，
    裁定如主文。
中    華    民    國    98    年    11    月    30    日
                  民事第二庭    法  官  呂麗玉
正本係照原本作成。
本件不得抗告。
中    華    民    國    98    年    11    月    30    日
                                書記官


司法院資訊處製作；財團法人民間司法改革基金會備份。
